【裁判字號】    92,交訴,24
【裁判日期】    920610
【裁判案由】    業務過失致死
【裁判全文】
臺灣桃園地方法院刑事判決                          九十二年度交訴字第二四號
    公  訴  人  臺灣桃園地方法院檢察署檢察官
    被      告  丁○○
右列被告因業務過失致死案件，經檢察官提起公訴（九十二年度偵字第一八０三號）
，本院判決如左：
    主  文
丁○○從事業務之人，因業務上之過失致人於死，處有期徒刑陸月。如易科罰金，以
佰元折算壹日。緩刑參年。
    事  實
一、丁○○受僱於昇德股份有限公司擔任營業載貨曳引車之司機，為從事駕駛業務之
    人，於民國九十一年十二月十六日上午五時三十二分許（起訴書載為六時許），
    應注意並能注意不得佔用快車道（臨時）停車，及夜間停車應設置警示標誌，而
    依當時天候晴、夜間有照明、路面鋪設柏油、無缺陷、無障礙物、視距良好等情
    況，並無不能注意之情事，竟疏未注意，貿然將車頭車牌號碼ＸＴ－三七０號、
    後拖半拖車車牌號碼Ｘ三－三三號之營業載貨曳引車，停放在桃園縣龍潭鄉○○
    路○段四六０號前道路右側，以便從事車牌號碼Ｘ三－三三號半拖車之鐵鍊拆卸
    作業，惟其車身已大部分佔用快車道（車身寬二‧七公尺，有一‧六公尺佔用快
    車道），造成路障，且於夜間疏未於車後相當距離設置警示措施，於同日五時三
    十七分許，適同向曾佩俐騎乘車牌ＥＷＣ－五七一號輕型機車欲至藍鷹高爾夫球
    場上班，途經該處，亦因疏未注意前方狀況，且車速過快，以致發現丁○○所停
    之前開載貨曳引車時，已閃避不及而追撞該部停於快車道上之載貨曳引車之左後
    方，曾佩俐因突然猛力撞擊而受有頭部鈍挫傷（右顴部三×一‧五公分及右下唇
    三×二公分擦傷各一處、右頰部八公分裂傷）、顱內出血併腦水腫、右胸部四×
    四公分皮下出血、腹下部十四×三公分皮下出血、四肢多處皮下出血、擦傷及裂
    傷等傷害，其所騎機車之右照後鏡、把手並均斷落於地，右前擋風板破裂，機車
    轉向一百八十度倒於道路中間分向線位置，曾佩俐雖經丁○○託其不詳姓名之友
    人請路過該處之計程車緊急將之送醫急救，惟延至九十一年十二月二十六日下午
    十五時許，仍因傷重不治死亡。丁○○於肇事後，即留於現場等待警員前來處理
    ，在有偵查犯罪權限之機關未發覺犯罪前，向到場處理之警員劉和昌坦承肇事自
    首，進而接受本件之裁判。
二、案經曾佩俐之兄丙○○訴訴由桃園縣警察局平鎮分局報請臺灣桃園地方法院檢察
    署檢察官相驗屍體後自動檢舉偵查起訴。
    理  由
一、訊據被告丁○○對於右揭時、地，駕駛前開營業載貨曳引車肇事，導致被害人曾
    佩俐死亡之事實直承不諱，並有警製道路交通事故調查報告表一份、現場照片張
    可稽。又被害人曾佩俐確因本件車禍造成頭部鈍挫傷（右顴部三×一‧五公分及
    右下唇三×二公分擦傷各一處、右頰部八公分裂傷）、顱內出血併腦水腫、右胸
    部四×四公分皮下出血、腹下部十四×三公分皮下出血、四肢多處皮下出血、擦
    傷及裂傷等傷害，經緊急送醫急救後，延至九十一年十二月二十六日下午十五時
    許不治死亡，亦經檢察官督同檢驗員相驗屬實，製有勘（相）驗筆錄、驗斷書、
    相驗屍體證明書各一件在卷足憑。按汽車停車時，在禁止臨時停車處所不得停車
    ，汽車臨時停車時，快車道，不得臨時停車，道路交通安全規則第一百十二條第
    一項第一款、第一百十一條第一項第一款分別定有明文，本件肇事路段為一直線
    道路，依前開警製道路交通事故調查報告表上之現場圖所示，被告所駕前開營業
    載貨曳引車停車之位置，其車身已大部分佔用快車道（車身寬二‧七公尺，有一
    ‧六公尺佔用快車道），已明顯造成路障，又所謂「臨時停車」，依道路交通管
    理處罰條例第三條第九款之規定，係指車輛因上、嚇人、客，裝卸物品，其引擎
    未熄火，停止時間未滿三分鐘，保持立即行駛之狀態，被告於夜間停車從事車牌
    號碼Ｘ三－三三號半拖車之鐵鍊拆卸作業，依其於本院審理中所述約停五分鐘左
    右，顯見已非僅是臨時停車而已，其自應在該行車時速五十公里之路段，於車身
    後方相當之距離設置警示標誌，以便讓行駛於該快車道之車輛在相當距離前即已
    能清楚看見，以避免在近距離發現時反應不及而追撞（此與汽車發生故障不能行
    駛而停於快車道之情形相近，自應為相同程度之預防措施，參照道路交通安全規
    則第一百十二條第一項第十二款規定，在行車時速逾四十公里之路段，應豎立於
    車身後方三十公尺至一百公尺之路面上），本件車禍當時之天候晴、夜間有照明
    、路面鋪設柏油、無缺陷、無障礙物、視距良好等情況，並無不能注意之情事，
    被告竟疏未注意，將其所駕前開車輛之車身大部分停於快車道上，且疏未於車身
    後方相當之距離處擺設警示措施，致同向由被害人曾佩俐騎乘車牌ＥＷＣ－五七
    一號輕型機車欲至藍鷹高爾夫球場上班，途經該處，發現被告所停之前開曳引車
    時，已閃避不及而追撞該車之左後方，因而受有前開嚴重之傷害，並延至九十一
    年十二月二十六日下午十五時許因傷重不治死亡，被告就本件車禍之發生有過失
    甚為明確，被告雖稱其係臨時停車，當時有開啟停車燈號云云，亦對其應負之過
    失責任不生影響。又依卷附之驗斷書及現場照片所示，被害人曾佩俐因本件車禍
    受有頭部鈍挫傷（右顴部三×一‧五公分及右下唇三×二公分擦傷各一處、右頰
    部八公分裂傷）、顱內出血併腦水腫、右胸部四×四公分皮下出血、腹下部十四
    ×三公分皮下出血、四肢多處皮下出血、擦傷及裂傷等傷害，其所騎機車之右照
    後鏡、把手並均斷落於地，右前擋風板破裂，機車已轉向一百八十度倒於道路中
    間分向線位置，安全帽掉落至對向車道之邊線外，顯見被害人所騎機車在撞擊當
    時之速度應已非僅五十公里而已，又被告所駕之前開載貨曳引車既有閃燈，被害
    人於見到該貨車時已無法採取安全避煞措施（無煞車痕），足認其應有疏未注意
    前方之情形，而被害人騎前揭機車行經前開路段，當時並無不能注意之情事亦已
    如前述，是其就本件車禍之發生亦同有過失，惟此仍均無從解免被告所應負之過
    失責任（刑事責任無過失相抵原則之適用）。再被害人曾佩俐既係因本件車禍傷
    重不治死亡，是被告之過失行為與被害人之死亡間有相當因果關係，被告自應負
    過失致死之責。至桃園縣龍潭鄉○○路○段之入口處固設有禁止大貨車進入之標
    誌（見九十二年度相字第六九號卷第二十四頁），被告駕車進入該道路雖已違反
    道路交通安全規則第九十條之規定，惟本件肇事路段（中原路二段）並未禁止大
    貨車通行，業據證人甲○○○○於本院九十二年三月十七日訊問時證述在卷（其
    略稱：中原路一段到二段間不能行駛大貨車，要從別的路進入二段才可行駛行駛
    ），是尚難認被告違反道路交通安全規則，未依標誌行駛之駕車行為與被害人之
    死亡間有何因果關係，附此敘明。綜上所述，本件事證明確，被告犯行堪以認定
    ，應依法論科。
二、查被告受僱於昇德股份有限公司擔任營業載貨曳引車之司機一節，業據被告自承
    在卷，是其為從事駕駛業務之人無誤，其因業務上之過失，致人於死，核其所為
    ，係犯刑法第二百七十六條第二項業務過失致人於死罪。又被告肇事後，即請友
    人將被害人送醫，並留於現場等待警員前來處理，在有偵查犯罪權限之機關未發
    覺犯罪前，向到場處理之警員劉和昌坦承肇事自首，業據證人劉和昌於本院九十
    二年五月二十七日審理時結證在卷，為對於未發覺之罪自首而受裁判，應依刑法
    第六十二條前段之規定，減輕其刑。爰審酌被告與被害人就本件車禍發生所應負
    之過失責任比例，及被告坦承犯行，已與被害人父母達成和解，賠償新台幣三百
    二十萬元（含強制汽車責任保險之保險金），有被告提出之桃園縣龍潭鄉調解委
    員會調解書正本附卷可稽（見本院卷第二十四頁），並據被害人之父親乙○○於
    本院九十二年三月三日訊問時陳述在卷，堪認被告犯罪後態度尚稱良好等一切情
    狀，量處如主文所示之刑，並依法諭知易科罰金之折算標準，以示懲儆。末查，
    被告前未曾受有期徒刑以上刑之宣告，此有臺灣高等法院被告全國前案紀錄表一
    份在卷可按，其素行尚稱良好，事後又積極與被害人之家屬達成和解，並賠償被
    害人家屬相當數額之喪葬費及精神慰撫金，有前揭調解書在卷可參，堪認有悛悔
    之實據，其受本次罪刑之科處，應足收警惕懲儆之效，爾後應能謹慎駕駛，信無
    再犯之虞，本院因認對其所宣告之刑以暫不執行為適當，爰併諭知緩刑三年，以
    勵自新。
據上論斷，應依刑事訴訟法第二百九十九條第一項前段，刑法第二百七十六條第二項
、第六十二條前段、第四十一條第一項前段、第七十四條第一款，罰金罰鍰提高標準
條例第一條前段、第二條，判決如主文。
本案經檢察官洪景明到庭執行職務。
中      華      民      國    九十二    年      六      月    十      日
                                    臺灣桃園地方法院交通法庭
                                        法  官  林  春  鈴
右正本證明與原本無異。
如不服本判決，應於判決送達後十日內向本院提出上訴狀( 應附繕本 )，上訴於
臺灣高等法院。
                                        書記官  江  世  亨
中        華        民        國   九十二   年   六   月    十    日
附論罪科刑依據之法條：
刑法第二百七十六條：
因過失致人於死者，處二年以下有期徒刑、拘役或二千元（現已提高十倍為二萬元）
以下罰金。
從事業務之人，因業務上之過失犯前項之罪者，處五年以下有期徒刑或拘役得併科三
仟元（現已提高十倍為三萬元）以下罰金。


司法院資訊處製作；財團法人民間司法改革基金會備份。
